---
title: "proyecto_conti_v2"
author: "Sofía Bocker"
date: "2024-06-11"
output: html_document
---

```{r}

# Librerías necesarias 

library(readxl)
library(dplyr)
library(lubridate)
library(tidyr)
library(readr)

```

```{r}
# Obtener base de datos

base_datos <- read_excel("Base de datos.xlsx")
tabla_hombres <- read_excel("MortalidadesSupen.xlsx", 
    sheet = "Hombre", range = "A6:EW122")
tabla_mujeres <- read_excel("MortalidadesSupen.xlsx", 
    sheet = "Mujer", range = "A5:EW121")
#View(tabla_hombres)


```

```{r}
# Fecha en columna
base_datos$`Fecha de nacimiento` <- as.Date(base_datos$`Fecha de nacimiento`)

# Fecha
fecha_corte <- as.Date("2023-12-31")

# Calcular la edad
base_datos$Edad <- floor(interval(base_datos$`Fecha de nacimiento`, fecha_corte) / years(1))

# Filtrar por sexo
df_empleados_ho <- base_datos %>% filter(Sexo == "M")
df_empleados_mu <- base_datos %>% filter(Sexo == "F")

#Agrupar por edad y contar numer_ho %>% group_by(Edad) %>% summarise(Numero_de_empleados = n())
empleados_edad_ho <- df_empleados_ho %>% group_by(Edad) %>% summarise(Numero_de_empleados = n())
empleados_edad_mu <- df_empleados_mu %>% group_by(Edad) %>% summarise(Numero_de_empleados = n())

print(empleados_edad_ho)
print(empleados_edad_mu)
```

#Ejercicio 1

Preparar un modelo determinístico que permita efectuar los siguientes análisis

## Inciso a

Proyección demográfica de la población de empleados activos, separada por sexo

```{r}
# Función proyección empleados ativos

# df: base de datos
# tm: tabla de mortalidad
# sexo: F (mujeres) o M (hombres)
# periodo: año en el que inicia la proyección
proyeccion_activos <- function(df, tm, sexo, periodo) {
  
  if (sexo == "M") {
    df_empleados <- df
    df_probas_muerte <- tm
  } else if (sexo == "F") {
    df_empleados <- df
    df_probas_muerte <- tm
  } else {
    return("Por favor ingresar 'M' para hombres y 'F' para mujeres")
  }
  
  # Edad mínima en la base de datos
  edad_min <- min(df_empleados$Edad)
  
  # Edad máxima en la base de datos
  edad_max <- max(df_empleados$Edad)
  
  # Años para que la última persona se pensiones
  periodo_total <- 65-edad_min
  
  # Diferentes edades en la base de datos
  edades <- edad_max - edad_min

  # Crear un data frame lleno de ceros con las diferentes edades (filas) y los años (columnas)
  df_activos <- data.frame(matrix(0, ncol = periodo_total+1, nrow = edades+2))
  colnames(df_activos) <- as.character((periodo-1):(periodo+periodo_total-1)) # Asignar nombres a las columnas (años)
  rownames(df_activos) <- as.character((edad_min-1):64) # Asignar nombres a las filas (edades)
  
  for (fila in 1:nrow(df_empleados)) {
    edad_actual <- df_empleados$Edad[fila]
    vivos <- df_empleados$Numero_de_empleados[fila]
    
    for (i in 0:periodo_total) {
      año_proyeccion <- periodo + i
      if (edad_actual + i < 65) {  # Considerar solo hasta que se jubilen (65 años) 
        fila_mortalidad <- edad_actual + i
        col_mortalidad <- as.character(año_proyeccion)
        
        # Verificación de índices
        if (fila_mortalidad < nrow(df_probas_muerte) && col_mortalidad %in% colnames(df_probas_muerte)) {
          # Asegurando que solo se accede a un valor numérico
          proba_muerte <- as.numeric(df_probas_muerte[fila_mortalidad + 1, col_mortalidad])
          
          df_activos[as.character(fila_mortalidad), as.character(año_proyeccion)] <- vivos * (1 - proba_muerte)
          
          # Actualizar cantidades
          vivos <- vivos * (1 - proba_muerte)
        }
      } else if (edad_actual + i == 65){ # contar cuando el año que se jubilan para el cálculo de otras proyecciones demográficas
        
        fila_mortalidad <- edad_actual + i
        col_mortalidad <- as.character(año_proyeccion)
        
        # Verificación de índices
        if (fila_mortalidad < nrow(df_probas_muerte) && col_mortalidad %in% colnames(df_probas_muerte)) {
          # Asegurando que solo se accede a un valor numérico
          proba_muerte <- as.numeric(df_probas_muerte[fila_mortalidad + 1, col_mortalidad])
          
          df_activos[as.character(fila_mortalidad), as.character(año_proyeccion)] <- vivos * (1 - proba_muerte)
          
          # Actualizar cantidades
          vivos <- vivos * (1 - proba_muerte)
        }
      } 
    }
  }

  # Agragar columna con la cantidad de empleados activos en el momento 0
  df_temp <- as.data.frame(df$Numero_de_empleados)
  colnames(df_temp) <- as.character(periodo-1)
  df_ceros <- data.frame(matrix(0, ncol = 1, nrow = 2))
  colnames(df_ceros) <- as.character(periodo-1)
  df_temp <- rbind(df_temp, df_ceros)
  df_activos[,1] <- df_temp
  
  df_activos[is.na(df_activos)] <- 0
  
  return(df_activos)
}
```


```{r}
# Ver el resultado para hombres y mujeres
result_hombres_activos <- proyeccion_activos(empleados_edad_ho, tabla_hombres, 'M', 2024)
result_mujeres_activos <- proyeccion_activos(empleados_edad_mu, tabla_mujeres, 'F', 2024)

print(result_hombres_activos)
print(result_mujeres_activos)

```




## Inciso b
Proyección demográfica de la población de pensionados, separada por sexo


 
Funcion obtiene df en formato para ser usado en el incio b y d
```{r}

df_sobrevi_65 <- function(df){
  
  # Eliminar la columna 2023
  df <- df[, -1]
  
  # Selecciona la última fila del data.frame
  fila <- df[nrow(df), ]
  
  # Convierte la fila en un vector de valores sin nombres de columna ni índices
  vec_sobre  <- unlist(fila, use.names = FALSE)
  
  vec_edad <- 65:20
  
  
  df_65 <- cbind(data.frame(Edad = vec_edad), data.frame(sobrevivientes = vec_sobre))
  
  return(df_65)
  }


df_sobrev_ho <- df_sobrevi_65(result_hombres_activos)

df_sobrev_mu <- df_sobrevi_65(result_mujeres_activos)

print(df_sobrev_ho)
print(df_sobrev_mu)
```


Funcion proyeccion poblacion pensionados
```{r}
# funcion proyeccion
proyeccion_pensionados <- function(sexo) {
  
  # Definir mis tablas según el sexo ingresado
  if (sexo == "M") {
    df_empleados <- df_sobrev_ho 
    df_probas_muerte <- tabla_hombres
  } else if (sexo == "F") {
    df_empleados <- df_sobrev_mu 
    df_probas_muerte <- tabla_mujeres
  } else {
    return("Por favor ingresar 'M' para hombres y 'F' para mujeres")
  }
  
  # Crear un data frame lleno de ceros con 95 columnas y el mismo número de filas que df_empleados
  df_pensionados <- data.frame(matrix(0, ncol = 96, nrow = nrow(df_empleados)))
  colnames(df_pensionados) <- as.character(2024:2119) # Asignar nombres a las columnas
  
  for (fila in 1:nrow(df_empleados)) {
    le_faltan <- as.integer(65 - df_empleados[fila, 1])
    vivos <- df_empleados[fila, 2]
    contador <- 0
    
    for (i in le_faltan:(le_faltan + 50)) {
      
      proba_muerte <- df_probas_muerte[66 + contador, 25 + i]
      
      df_pensionados[fila, le_faltan + contador + 1] <- vivos * (1 - proba_muerte)
      
      # Actualizar cantidades
      vivos <- vivos * (1 - proba_muerte)
      contador <- contador + 1
      
      
    }
  }

  vector_años <- 65:20
  
  df_proyeccion <- cbind( data.frame(Años = vector_años), df_pensionados)
  
  #print(df_proyeccion)
  #view(df_muertes)
  return(df_proyeccion)
}

#print(proyeccion_pensionados('M'))
```

Correr la función y obtener las proyecciones
```{r}
# Ver el resultados
proyeccion_poblacion_pensionados_ho <- proyeccion_pensionados('M')
proyeccion_poblacion_pensionados_mu <- proyeccion_pensionados('F')

print(proyeccion_poblacion_pensionados_ho)
print(proyeccion_poblacion_pensionados_mu)
```

## Inciso c

Proyección demográfica de las muertes de empleados activos, separada por sexo

```{r}
# df: base de datos
# tm: tabla de mortalidad
# sexo: F (mujeres) o M (hombres)
# periodo: año en el que inicia la proyección
proy_dem_activos <- function(df, tm, sexo, periodo){
  
  # Generar proyección de empleados activos vivos
  df_vivos <- proyeccion_activos(df, tm, sexo, periodo)
  
  # Crear dataframe nuevo para almacenar la proyección de muertes
  df_muertes <- data.frame(matrix(nrow = nrow(df_vivos) - 2, ncol = ncol(df_vivos) - 2))
  colnames(df_muertes) <- colnames(df_vivos)[-c(1, ncol(df_vivos))]
  rownames(df_muertes) <- rownames(df_vivos)[-c(1, nrow(df_vivos))]
  
  # Iterar sobre la cantidad de filas en la proyección de personas vivas, empezando desde la segunda
  for (i in 2:nrow(df_vivos)) {
    # Iterar sobre la cantidad de columnas en la proyección de personas vivas, empezando desde la segunda
    for (j in 2:ncol(df_vivos)) {
      # Realizar la resta de los datos en la fila y columna anterior (diagonal) y la actual para obtener las muertes
      df_muertes[i-1, j-1] <- df_vivos[i-1, j-1] - df_vivos[i, j]
    }
  }
  
  # Dataframe con la proyección de personas vivas por año y edad
  df_vivos <- df_vivos[-nrow(df_vivos), -ncol(df_vivos)]

  # Dataframe con la proyección de muertes por año y edad
  df_muertes <- df_muertes[-nrow(df_muertes), -ncol(df_muertes)]
  
  # Devolver una lista con ambas proyecciones
  return(list(df_vivos = df_vivos, df_muertes = df_muertes))
}

```

```{r}
# Llamar a la función para mujeres
proyeccion <- proy_dem_activos(empleados_edad_mu, tabla_mujeres, 'F', 2024)

# Extraer los dataframes de la lista
sobrevivencia_mujeres_activos <- proyeccion$df_vivos
mortalidad_mujeres_activos <- proyeccion$df_muertes

# Verificar los resultados
print(sobrevivencia_mujeres_activos)
print(mortalidad_mujeres_activos)

```

```{r}
# Llamar a la función para hombres
proyeccion <- proy_dem_activos(empleados_edad_ho, tabla_hombres, 'M', 2024)

# Extraer los dataframes de la lista
sobrevivencia_hombres_activos <- proyeccion$df_vivos
mortalidad_hombres_activos <- proyeccion$df_muertes

# Verificar los resultados
print(sobrevivencia_hombres_activos)
print(mortalidad_hombres_activos)

```



## Inciso d
Proyección demográfica de las muertes de pensionados, separada por sexo

Función para calcular las muertes
```{r}
muertes_pensionados <- function(sexo){
  
  # Definir mis tablas según el sexo ingresado
  if (sexo == "M") {
    df_empleados <- df_sobrev_ho # Invertir las filas, empieza en 65
    df_probas_muerte <- tabla_hombres
  } else if (sexo == "F") {
    df_empleados <- df_sobrev_mu # Invertir las filas, empieza en 65
    df_probas_muerte <- tabla_mujeres
  } else {
    return("Por favor ingresar 'M' para hombres y 'F' para mujeres")
  }
  
  # Crear un data frame lleno de ceros con 95 columnas y el mismo número de filas que df_empleados
  df_muertes <- data.frame(matrix(0, ncol = 96, nrow = nrow(df_empleados)))
  colnames(df_muertes) <- as.character(2024:2119) # Asignar nombres a las columnas
  
  for (fila in 1:nrow(df_empleados)) {
    
    # Años para empezar a ser pensionado
    le_faltan <- as.integer(65 - df_empleados[fila, 1])
    vivos <- df_empleados[fila, 2]
    contador <- 0
    
    #print(paste("Fila:", fila))
    #print(paste("Le faltan años:", le_faltan))
    #print(paste("Vivos inicial:", vivos))
    
    # Asegurarse de que los índices no excedan los límites del data frame
    for (i in le_faltan:(le_faltan + 50)) {
      
      proba_muerte <- df_probas_muerte[66 + contador, 25 + i]
      
      #print(paste("Probabilidad de muerte (fila, columna):", 66 + contador, 25 + i, "->", proba_muerte))
      
      df_muertes[fila, le_faltan + contador + 1] <- vivos * proba_muerte
      
      # Actualizar cantidades
      vivos <- vivos - (vivos * proba_muerte)
      contador <- contador + 1
      
    }
  }


  vector_años <- 65:20
  
  df_proyeccion <- cbind( data.frame(Años = vector_años), df_muertes)

  return(df_proyeccion)
  
  
  
  
}
```

Correr la función y obtener las proyecciones
```{r}
# Ver el resultados
mortalidad_hombres_pensionados <- muertes_pensionados('M')
mortalidad_mujeres_pensionados <- muertes_pensionados('F')

print(mortalidad_hombres_pensionados)
print(mortalidad_mujeres_pensionados)
```



## Inciso e
Proyección financiera de los pagos de beneficios de muerte de empleados activos

```{r}
# Función que calcula los beneficios que se pagan por muerte a los activos
beneficios_muertes_activos<- function(df_muertes){
  
  inflacion <- 0.03
  beneficio <- 5000000
  
  
  
  for (i in 1:45) {

    if(i != 1){
      df_muertes[,i] <- df_muertes[,i] * (beneficio * (1 + inflacion**(i-1)))
    }
    else{
      df_muertes[,i] <- df_muertes[,i] * beneficio 
    }
  }
  
  return(df_muertes)

}
```

```{r}
beneficios_muerte_activos_ho <- beneficios_muertes_activos(mortalidad_hombres_activos)
beneficios_muerte_activos_mu <- beneficios_muertes_activos(mortalidad_mujeres_activos)

print(beneficios_muerte_activos_ho)
print(beneficios_muerte_activos_mu)
```


## Inciso f

Proyección financiera de los pagos de beneficios de muerte de pensionados

```{r}
# Función que calcula los beneficios que se pagan por muerte a los activos
beneficios_muertes_pensionados<- function(df_muertes){
  
  inflacion <- 0.03
  beneficio <- 1000000
  
  for (i in 3:97) {

    if(i != 1){
      df_muertes[,i] <- df_muertes[,i] * (beneficio * (1 + inflacion**(i-1)))
    }
    else{
      df_muertes[,i] <- df_muertes[,i] * beneficio 
    }
  }
  
  return(df_muertes)

}
```

```{r}
beneficios_muerte_pensionados_ho <- beneficios_muertes_pensionados(mortalidad_hombres_pensionados)
beneficios_muerte_pensionados_mu <- beneficios_muertes_pensionados(mortalidad_mujeres_pensionados)

print(beneficios_muerte_pensionados_ho)
print(beneficios_muerte_pensionados_mu)
```

## Inciso g
Proyección financiera de los pagos de anualidades

```{r}
# Función que calcula los beneficios que se pagan por muerte a los activos
funcion_pago_anualidades <- function(df_pensionados_vivos){
  

  inflacion <- 0.03
  beneficio <- 300000 * 13 #12 meses y el aguinaldo
  
  
  for (i in 3:97) {

    if(i != 1){
      df_pensionados_vivos[,i] <- df_pensionados_vivos[,i] * (beneficio * (1 + inflacion**(i-1)))
    }
    else{
      df_pensionados_vivos[,i] <- df_pensionados_vivos[,i] * beneficio 
    }
  }
  
  return(df_pensionados_vivos)

}

pepe <- funcion_pago_anualidades(proyeccion_poblacion_pensionados_ho)

```

```{r}
proyeccion_pagos_anualidades_ho <- funcion_pago_anualidades(proyeccion_poblacion_pensionados_ho)
proyeccion_pagos_anualidades_mu <- funcion_pago_anualidades(proyeccion_poblacion_pensionados_mu)

print(proyeccion_pagos_anualidades_ho)
print(proyeccion_pagos_anualidades_mu)
```



## Inciso h

Calcular la prima anual de este plan de beneficios, por edad y sexo, considerando que el monto de la prima aumenta anualmente con inflación.

```{r}
# pfma: proyección financiera de los pagos de beneficios de muerte de empleados activos
# edad: edad de la persona 
# i: tasa esperada de inflación anual
# r: tasa real esperada de rendimiento de las inversiones

seguro_temporal <- function(pfma, edad, i, r){
  
  # años para que se pensione (acaba seguro temporal)
  n <- 65 - edad
  
  # tasa para calcular el descuento
  tasa <- i+r
  
  # descontar
  v <- 1/(1 + tasa)
  
  # fila donde debe empezar
  fila <- nrow(pfma) - (n)
  
  # inicializar variable
  suma <- 0
  
  for(j in (1:n)){
    
    # ir diagonalmente sobre la proyección
    # trae cada proyección a valor presente
    vp <- pfma[j+fila, j] * v^(j-1)

    # suma cada proyección con valor presente
    suma <- suma + vp
    
  }
  
  return(suma)
  
}
```

```{r}

# pfbp: proyección financiera de los pagos de beneficios de muerte de pensionados o proyección financiera de los pagos de anualidades pfpa
# edad: edad inicial de la persona
# i: tasa esperada de inflación anual
# r: tasa real esperada de rendimiento de las inversiones

vp_ben_pen <- function(pfmp, edad, i, r){
  
  # años para que cumpla 115
  n <- 115 - edad
  
  # tasa para calcular el descuento
  tasa <- i+r
  
  # descontar
  v <- 1/(1 + tasa)
  
  # fila donde debe empezar
  fila <- nrow(pfmp) - (edad - 20)
  
  # inicializar variable
  suma <- 0

  for(j in (3:(n+2))){
    
    # ir en fila
    # trae cada proyección a valor presente
    vp <- pfmp[fila, j] * v^j

    # suma cada proyección con valor presente
    suma <- suma + vp
    
  }
  
  return(suma)
  
}
```

```{r}

# pdea: proyección demográfica de la población de empleados activos
# edad: edad de la persona 
# i: tasa esperada de inflación anual
# r: tasa real esperada de rendimiento de las inversiones

anualidad <- function(pdea, edad, i, r){
  
  # años para que se pensione (acaba seguro temporal)
  n <- 65 - edad
  
  # tasa para calcular el descuento
  tasa <- i+r
  
  # descontar
  v <- 1/(1 + tasa)
  
  # fila donde debe empezar
  fila <- nrow(pdea) - (n)
  
  # inicializar variable
  suma <- 0
  
  for(j in (1:n)){
    
    # ir diagonalmente sobre la proyección
    # trae cada proyección a valor presente
    vp <- pdea[j+fila, j+1] * v^(j-1)

    # suma cada proyección con valor presente
    suma <- suma + vp
    
  }
  
  return(suma)
  
}

```

```{r}

# pfma: proyección financiera de los pagos de beneficios de muerte de empleados activos
# pfbp: proyección financiera de los pagos de beneficios de muerte de pensionados 
# pfpa: proyección financiera de los pagos de anualidades
# pdea: proyección demográfica de la población de empleados activos
# df: base datos con las edades
# i: tasa esperada de inflación anual
# r: tasa real esperada de rendimiento de las inversiones

calcular_primas <- function(pfma, pfmp, pfpa, pdea, df, i, r){
  
  # Crear data frame donde almacenar los resultados
  df_primas <- data.frame(matrix(0, ncol = 1, nrow = nrow(df)))
  colnames(df_primas) <- as.character('Prima') 
  
  edades <- unique(df$Edad)
  
  # Calcular el seguro temporal para cada edad única
  seg_temp <- lapply(edades, function(edad) {
    # Llamar la función seguro_temporal con los parámetros especificados
    seguro_temporal(pfma, edad, i, r)
  })
  
  # Calcular el seguro completo para cada edad única
  seg_diferido <- lapply(edades, function(edad) {
    # Llamar la función seguro_completo con los parámetros especificados
    vp_ben_pen(pfmp, edad, i, r)
  })
  
  # Calcular el seguro completo para cada edad única
  an_vit <- lapply(edades, function(edad) {
    # Llamar la función seguro_temporal con los parámetros especificados
    vp_ben_pen(pfpa, edad, i, r)
  })

  # Calcular anualidad de las primas considerando que el monto de la prima aumenta anualmente con inflación
  calc_am <- lapply(edades, function(edad) {
    anualidad(pdea, edad, i, r)
  })
  
  # Convertir listas a vectores
  seg_temp <- unlist(seg_temp)
  seg_diferido <- unlist(seg_diferido)
  an_vit <- unlist(an_vit)
  calc_am <- unlist(calc_am)
  
  # Usar mapply para sumar valores correspondientes y dividir por am
  df_primas$Prima <- mapply(function(temp, diferido, vit, am) {
    (temp + diferido + vit) / am
  }, seg_temp, seg_diferido, an_vit, calc_am)
  
  df <- cbind(df, df_primas)
  
  return(df)
  
}
```

```{r}
primas_mujeres <- calcular_primas(beneficios_muerte_activos_mu, beneficios_muerte_pensionados_mu, proyeccion_pagos_anualidades_mu, sobrevivencia_mujeres_activos, empleados_edad_mu, 0.03, 0.04)

print(primas_mujeres)
```

```{r}
primas_hombres <- calcular_primas(beneficios_muerte_activos_ho, beneficios_muerte_pensionados_ho, proyeccion_pagos_anualidades_ho, sobrevivencia_hombres_activos, empleados_edad_mu, 0.03, 0.04)

print(primas_hombres)
```


## Inciso i

Calcule una prima media nivelada para toda la población considerando que el monto aumenta anualmente con inflación.

```{r}
# Función para calcular las probabilidades de mortalidad (qx) agrupadas por edad y sexo
calcular_probabilidades <- function(observaciones, probabilidades) {
  lista_probabilidades <- list()
  for (i in seq_len(nrow(observaciones))) {
    edad_actual <- observaciones$Edad[i]
    sexo_actual <- observaciones$Sexo[i]
    año_actual <- 2023
    
    probabilidades_filtradas <- probabilidades[probabilidades$sex == sexo_actual,]
    qx_temp <- list()
    
    while (any(probabilidades_filtradas$edad == edad_actual & probabilidades_filtradas$year == año_actual)) {
      qx_valor <- probabilidades_filtradas[probabilidades_filtradas$edad == edad_actual & probabilidades_filtradas$year == año_actual, ]$qx
      qx_temp <- append(qx_temp, 1 - qx_valor)
      edad_actual <- edad_actual + 1
      año_actual <- año_actual + 1
    }
    
    lista_probabilidades[[i]] <- list(qx = qx_temp, sexo = sexo_actual, edad_inicio = observaciones$Edad[i])
  }
  return(lista_probabilidades)
}
```

```{r}
t <- proc.time()
qx <- calcular_probabilidades(datos_df, datos_mortalidad_numerico)

# Importar datos de la base de df
datos_df$Edad <- 2023 - as.integer(format(datos_df$`Fecha de nacimiento`, format="%Y"))
datos_df$Sexo <- ifelse(datos_df$Sexo == 'M', 1, 2)
# Calcular las probabilidades de mortalidad para cada observación
probabilidades_mortalidad <- calcular_probabilidades(datos_df, datos_mortalidad_numerico)
```

```{r}
#La población de pensionados vivos comienza en cero, ya que es el año inicial de la proyección y no se
#han aplicado las probabilidades de mortalidad para calcular el número de personas que estarán vivas en 
#este año.

#Cuantía del beneficio de vejez: 
#El monto de la pensión a otorgar corresponde a un monto inicial de CRC300 mil colones mensuales más
#aguinaldo. El monto inicial se incrementa anualmente con inflación. 
#Además, las pensiones se revalorizan anualmente con base en la inflación observada en el último año.

#Beneficio en caso de muerte del empleado activo:
#En caso de muerte del empleado activo se paga un beneficio de CRC5 millones salarios al final del año 
#de la muerte. El monto inicial de beneficio se incrementa anualmente con inflación.

#Beneficio en caso de muerte del pensionado:
#En caso de muerte del pensionado se paga un beneficio inicial de CRC1 millón, 
#el cual aumenta anualmente con la inflación.

calcular_primas_niveladas <- function(qx) {
  df <- data.frame(edad = numeric(0), sexo = numeric(0), vp = numeric(0), anualidad = numeric(0), prima = numeric(0)) #para almacenar
  
  for (i in 1:length(qx)) {
    x <- qx[[i]]
    vp_pen <- 0 #almacenar vp 
    px_acum <- 1
    
    for (j in 1:length(x$qx)) {
      qx_val <- as.numeric(x$qx[j])
      if (j + x$edad_inicio <= 65) {
        
        
        #Se comprueba si la edad actual más j es menor o igual a 65 años.
        vp_pen <- vp_pen + px_acum * (1 - qx_val) * 5000000 * (1.03 / 1.07)^(j - 1) #considera inflacion 
      } else {
        interes <- 1.07^(1 / 12) - 1
        VP_ann <- 300000 * (1 - (1 / 1.07)) / interes
        VP_agui <- 150000 * (1 - (1 / 1.07)) / (1.07^(1 / 2) - 1)
        VP <- VP_ann + VP_agui
        
        #caso de muerte del pensionado se paga un beneficio inicial de CRC1 millón, el cual aumenta anualmente con la inflación
        #dependiendo de si esta vivo o muesto
        vp_pen <- vp_pen + px_acum * (1 - qx_val) * 1000000 * (1.03 / 1.07)^(j - 1)
        vp_pen <- vp_pen + px_acum * qx_val * VP * (1.03 / 1.07)^(j - 1)
      }
      px_acum <- px_acum * qx_val
    }
    
    annuity <- (1 - (1.03 / 1.07)^(65 - x$edad_inicio)) / (((1.07 / 1.03) - 1) * (1.03 / 1.07)) #anualidad prima nivelada
    
    df <- rbind(df, data.frame(edad = x$edad_inicio, sexo = x$sexo, vp = vp_pen, anualidad = annuity, prima = vp_pen / annuity))
  }
  
  return(df)
}
```




#Ejercicio 2

Crear matriz de probabilidades para hombres y mujeres
```{r}

# Crear una matriz de 45 filas y 96 columnas, inicializada con NA
matriz_ho <- matrix(NA, nrow = 45, ncol = 96)
matriz_mu <- matrix(NA, nrow = 45, ncol = 96)

# Llenar matriz hombres
for (i in 1:45) {
  for (j in 1:96) {
    valor <- as.numeric(tabla_hombres[(19+i) + j, 25 + j])
    matriz_ho[i, j] <- ifelse(is.na(valor), 1, valor)
  }
}

# Llenar matriz mujeres
for (i in 1:45) {
  for (j in 1:96) {
    valor <- as.numeric(tabla_mujeres[(19+i) + j, 25 + j])
    matriz_mu[i, j] <- ifelse(is.na(valor), 1, valor)
  }
}

#Cada fila de la matriz representa la persona de esa edad y su evolución
#Asígnar indices y columnas a la matriz
vec_annos <- 2024:2119 # 96 años
vec_edad <- 20:64     # 45 edades

#Nombrar las columnas y filas
rownames(matriz_ho) <- vec_edad
colnames(matriz_ho) <- vec_annos
rownames(matriz_mu) <- vec_edad
colnames(matriz_mu) <- vec_annos

```


## Función que ejecuta las iteraciones

```{r}

# Definir la función para ejecutar la simulación estocástica
calculo_prim_estocas <- function(matriz_prob_muertes, num_iteraciones, edades_personas, v) {
  # Matriz para guardar las primas de cada iteración, cada vector fila es una iteración
  matriz_primas <- matrix(NA, nrow = num_iteraciones, ncol = 45)
  
  for (iteracion in 1:num_iteraciones) {
    # Generar matriz de probabilidades de sobrevivencia, son aleatorias N(0,1)
    matriz_ramdons_sob <- pnorm(matrix(rnorm(nrow(matriz_prob_muertes) * ncol(matriz_prob_muertes)), nrow = nrow(matriz_prob_muertes), ncol = ncol(matriz_prob_muertes)))
    
    # Comparación de matrices
    matriz_booleana <- matriz_prob_muertes < matriz_ramdons_sob
    
    # Llama y ejecuta la función 'ejecutar_false' para hacer que a partir del primer FALSE todos lo sean
    matriz_booleana <- t(apply(matriz_booleana, 1, ejectuar_false))
    
    # Se crea un vector con la cantidad de años vividos por persona
    anno_muerte <- sapply(1:nrow(matriz_booleana), function(i) which(matriz_booleana[i, ] == FALSE)[1] - 1)
    
    # Se procede a calcular el beneficio para cada persona iterando en cada fila vectorizando
    vec_total_benef <- sapply(1:nrow(matriz_booleana), function(i) {
      # Es la edad de cada persona a inicios del 2024
      edad_inicial <- edades_personas[i]
      # Calcula la edad que tenía cada persona al morir
      edad_muerte <- edad_inicial + anno_muerte[i] - 1
      # Calcula cuantos años después de los 65 vivió cada persona
      annos_despues65 <- max(0, edad_muerte - 65)
      # Verifica si murió antes de los 65 y paga el beneficio
      pago_antes_65 <- ifelse(edad_muerte < 65, 5000000 / ((1 + v) ^ anno_muerte[i]), 0)
      # Verifica si vivió a los 65 o más y se le paga anualidad
      pago_anualidad <- ifelse(edad_muerte >= 65, sum(sapply(1:annos_despues65, function(j) 300000 / ((1 + v) ^ (anno_muerte[i] - annos_despues65 + j)))), 0)
      # Verifica si murió a los 65 o más y paga el beneficio final
      pago_final <- ifelse(edad_muerte >= 65, 1000000 / ((1 + v) ^ anno_muerte[i]), 0)
      # Suma las 3 matrices de los casos para devolver el vector de beneficio total
      return(pago_antes_65 + pago_anualidad + pago_final)
    })
    
    # Se calcula la anualidad de cada persona basado en los años que vivió
    vec_anualidades <- sapply(1:nrow(matriz_booleana), function(k) sum((1 + v) ^ -(0:(min(anno_muerte[k], (45 - k))))))
    # Vector de las primas para cada persona
    vec_primas <- vec_total_benef / vec_anualidades
    
    # Añadir vector de primas a la lista de iteraciones
    matriz_primas[iteracion, ] <- vec_primas 
  }
  return(matriz_primas)
}


```

```{r}
#ini <- Sys.time()
#pepe <- calculo_prim_estocas(matriz_ho, 1, c(20:64), ((1.04) * (1.03)) - 1)
#fin <- Sys.time()
#print(fin - ini)
#print(pepe)
```

Obtener matrices con las primas de 100 iteraciones del modelo estocástico.
```{r}
#Tasa de rendimiento e inflación
v <- ((1.04) * (1.03)) - 1

matriz_primas_ho <- calculo_prim_estocas(matriz_ho, 100, c(20:64), v)
matriz_primas_mu <- calculo_prim_estocas(matriz_ho, 100, c(20:64), v)

```

Calcular percentiles para cada edad
```{r}
# Calcular el percentil 50 para cada columna
percentiles_50_ho <- apply(matriz_primas_ho, 2, median)
percentiles_50_mu <- apply(matriz_primas_mu, 2, median)
# Calcular el percentil 90 para cada columna
percentiles_90_ho <- apply(matriz_primas_ho, 2, function(x) quantile(x, 0.9))
percentiles_90_mu <- apply(matriz_primas_mu, 2, function(x) quantile(x, 0.9))
```

Crear Data Frames para cada sexo con los resultados
```{r}

df_primas_ho <- data.frame(Edad = 20:64, Percentil_50 = percentiles_50_ho, Percentil_90 = percentiles_90_ho)
df_primas_mu <- data.frame(Edad = 20:64, Percentil_50 = percentiles_50_mu, Percentil_90 = percentiles_90_mu)

print(df_primas_ho)
print(df_primas_mu)
```






